【裁判字號】    92,上更(二),862
【裁判日期】    950607
【裁判案由】    貪污治罪條例等
【裁判全文】
臺灣高等法院刑事判決             92年度上更(二)字第862號
上  訴  人
即  被  告  甲○○
選任辯護人  林家祺律師
            李兆環律師
上  訴  人
即  被  告  乙○○
                      號
                      樓之一（送達代收人：楊祺雄律師）
選任辯護人  楊祺雄律師
            陳志傑律師
上列上訴人因貪污治罪條例等案件，不服臺灣板橋地方法院九十
年度訴字第一０二二號，中華民國九十一年七月十一日第一審判
決（起訴案號：臺灣板橋地方法院檢察署九十年度偵字第八０七
八號），提起上訴，本院判決後，經最高法院第二次發回更審，
本院判決如左：
    主  文
原判決撤銷。
甲○○共同連續依據法令從事公務之人員，對於主管之事務，明
知違背法令，直接圖自己及其他私人不法利益，因而獲得利益，
處有期徒刑貳年，褫奪公權肆年，所得財物新台幣共捌拾伍萬零
壹佰陸拾元應予追繳沒收，如全部或一部無法追繳時，應以其財
產抵償之。
乙○○共同連續依據法令從事公務之人員，對於主管之事務，明
知違背法令，直接圖自己及其他私人不法利益，因而獲得利益，
處有期徒刑貳年，褫奪公權肆年。
    事  實
一、甲○○原係設於台北縣樹林市○○路二一二號台灣省交通處
    公路局第一區工程處（現更名為交通部公路總局第一區養護
    工程處，以下簡稱：一工處）總務室之出納人員，負責經辦
    一工處之現金、票據及有價證券之收受、移轉、存管及帳表
    登記編製事務，為依據法令從事公務之人員；依規定對於一
    工處發包之工程，廠商依約繳交之工程保證金現金或支票（
    如係支票則由甲○○先行於背面加蓋一工處之背書印章及退
    還押標金等字樣），應先由其收受並開立收據一式三聯，一
    聯交由廠商收執，一聯作為一工處出納單位之存根，另一聯
    則交由一工處會計室製作傳票，俟甲○○接獲會計室製作之
    傳票後，始由其將該筆保證金存入台灣銀行樹林分行000
    00000000─八號公庫帳戶內，分別視情形於完工後
    無息退還保證金，或依約扣款及沒收，詎甲○○竟基於圖利
    及在職務上所掌公文書為不實登載之概括犯意，利用會計室
    製作傳票約需二至五日之空檔，以在職務上持有廠商繳交之
    工程保證金支票挪用，連續為下列之圖利行為：
  (一)自民國七十七年間起，將其職務上經手之承標廠商所交付一
    工處之保證金支票，轉借予不知情之王祖昌無息週轉使用，
    每次新台幣（下同）數十萬元至數百萬元不等，先後使王祖
    昌獲有合計九百三十一萬九千九百十元之資金週轉利益（王
    祖昌業經本院八十九年度上訴字第六一一號判決無罪確定在
    案）。
  (二)於八十六年六月間，將其職務上經手之承標廠商所交付一工
    處之保證金支票：付款銀行為台灣銀行中壢分行、發票人為
    台灣省合作金庫中壢支庫、票載日期為八十六年六月四日、
    票面金額分別為二十五萬元、五十五萬元之支票二紙，合計
    金額共八十萬元後，轉借予不知情之林萬益無息週轉使用，
    使林萬益獲有該資金週轉利益（林萬益經台灣板橋地方法院
    檢察署檢察官以八十六年度偵字第二二四三八號為不起訴處
    分確定）。
  (三)乙○○則係永謙營造股份有限公司（以下簡稱：永謙公司）
    之負責人，因永謙公司多年來皆有承攬一工處之發包工程，
    而與甲○○結識，並得悉甲○○職務上持有甚多廠商繳交之
    工程保證金支票，嗣因永謙公司承作工程，需要資金週轉，
    乙○○向甲○○商請以利息為條件，借用工程保證金支票。
    二人乃基於挪用甲○○職務上持有廠商繳交之工程保證金支
    票之概括犯意聯絡，自八十三年起至八十六年間止，連續多
    次推由甲○○仍以前揭手段，將職務上持有廠商繳交之工程
    保證金支票，轉借予乙○○週轉使用，每次一百萬元至一千
    五百萬元不等，總計約二千七百七十萬元（各次之挪用支票
    金額，因時日久遠，甲○○、乙○○均陳明無法記憶）（另
    加計甲○○個人之借款二百三十萬元，共計先後借予乙○○
    約三千萬元），而乙○○取得款項後迄償還前，每月以一分
    二之利息支付予甲○○，甲○○因而獲有八十五萬零一百六
    十元之不法利息。
  (四)甲○○為使上開挪借款項之不法圖利行為，不被他人發現，
    復基於概括犯意，於其業務上所掌管之「工程保證／押標金
    收據」、「退還工程保證／押標金請示單」、「現金出納備
    查簿」、「公庫存款差額解釋表」等公文書上，為不實之登
    載，供上級長官審核或會計室查核，避免其不法挪借保證金
    一事遭人查知，足生損害於一工處對於保證金管理之正確性
    。嗣於八十六年九月六日為一工處會計室主任張淑朱發覺，
    迄八十六年九月九日，甲○○向一工處政風室報告，並於同
    日前往法務部調查局台北縣調查站自首，而循線查獲乙○○
    ，經清查甲○○所經管之帳目，查知胡成金共挪用三千三百
    二十五萬五千九百十五元，甲○○分別於八十六年九月八日
    、九月十三日、十二月二十六日，各清償一工處五百萬元、
    三百六十萬元、一百五十一萬九千九百十元，共計一千零十
    一萬九千九百十元（即清償轉借予王祖昌、林萬益部分）；
    甲○○另於八十六年十月十八日出具切結書，將其對永謙公
    司之債權二千三百十三萬六千零五元轉讓予一工處，經一工
    處及永謙公司承認該切結書之約定而發生債權讓與之效力。
    嗣後甲○○、乙○○已全部清償挪用之款項。另甲○○個人
    則獲得八十五萬零一百六十元之不法利息。
二、案經甲○○向法務部調查局台北縣調查站自首而移送台灣板
    橋地方法院檢察署檢察官偵查起訴。
    理  由
一、訊據上訴人即被告甲○○對於在前揭時地挪用廠商繳交之工
    程保證金支票，先在支票後盜蓋一工處章背書，嗣借予乙○
    ○、王祖昌、林萬益週轉使用，再於現金出納備查簿等掌管
    之公文書上為不實之登載等情已坦承不諱，但矢口否認有收
    取乙○○利息之情，辯稱：我沒有收利息，而且錢早已還清
    了。另上訴人即被告乙○○雖坦承自八十三年起至八十六年
    間有向被告甲○○借貸週轉乙情，但矢口否認有任何犯行，
    辯稱：不知道甲○○所借之款項是公款云云。經查：
  (一)被告甲○○對其在前揭時地挪用廠商繳交之工程保證金支票
    ，借予乙○○、王祖昌、林萬益週轉使用，再於其掌管之公
    文書為不實之登載等情，迭據其在調查站（詳偵字第二二四
    三八號卷第四至七頁、八至十一頁）、偵查（詳偵字第八０
    七八號卷第三四至三五頁）、原審（詳原審卷第三一頁、一
    一五至一一六頁、三四０頁、四０二至四０三頁、四三一至
    四三二頁）供承不諱。又被告甲○○於調查站供稱：永謙公
    司乙○○連續多次向我週轉工程金，賴某當然知道借用週轉
    之款項均是我經辦收受之工程履約保證金，本人僅係一名公
    務員，收入薪資固定，賴昌明承包本處工程近二十年，與本
    處業務頻繁，也知道本人經手各工程之保證金支票業務，故
    要求本人挪用工程保證金支票予賴某週轉等語（詳偵字第二
    二四三八號卷第十頁）；在原審進而供稱：乙○○專門承包
    一工處工程，做了二、三十年，做的非常好，信譽很好，後
    來他跟我說他週轉不靈，向我「借押標金」，然後他說很快
    就會還，對東家沒有影響，絕對沒有問題；乙○○是在八十
    三年間開始，問我有沒有錢給他週轉，我說我個人沒錢，他
    又說「有無公家票」，暫時調度一下馬上還，我覺得他做公
    家工程很久了，信用很好，如果倒了，對公家也不好，我就
    用公家的押標金給他臨時性質週轉；當時我有跟乙○○說，
    二百三十萬元是我太太及幾個朋友湊起來的私人的錢，其他
    的是公家的錢等語（詳原審卷第三十頁、第一一五頁、第四
    ０二頁）。復有公庫存款差額解釋表、台灣銀行公庫存款戶
    對帳單、公庫送款回單、現金出納備查簿（見偵字第二二四
    三八號卷第十二至十六頁）、退還工程保證／押標金聲請書
    、工程合約、工程保證／押標金收據、押標金支票等影本及
    寶祥營造因得標而繳交之上海商業銀行匯款支票影本一紙（
    見偵字第二二四三八號卷第四九至五四頁），暨承諾書一紙
    （詳偵字第二二四三八號卷第十七頁）在卷可佐。又上揭公
    庫存款差額解釋表記載公庫差額共計三千三百二十五萬五千
    九百十五元（詳偵字第二二四三八號卷第十二頁），而被告
    甲○○與林萬益協商後所書立承諾書（詳偵字第二二四三八
    號卷第十七頁），亦載願還被告甲○○共三千三百二十五萬
    五千九百十五元，包括乙○○二千三百十三萬六千零五元，
    王祖昌九百三十一萬九千九百十元，林萬益八十萬元，此有
    上開公庫存款差額解釋表、承諾書可稽。
  (二)被告乙○○1.於調查站供稱：本人陸續向胡某借款次數及總
    金額計不清楚，不過經清償結果，目前共積欠二千三百餘萬
    元；有支付利息，利息是以月利一分二計算，本人均是每月
    將利息以現金方式交予胡某（詳偵字第二二四三八號卷第三
    七頁）；2.在原審供稱：我是永謙公司負責人，我是八十三
    年間向甲○○借用，每次一百萬到一千五百萬元不等，共借
    了大約三千多萬元，每借款一百萬元，每月利息一萬元，利
    息都是以現金直接交與甲○○，都約在他家或外面交給他，
    我有記帳，但都用代號記載，目前大部分都已還了，還尚欠
    本金二百三十萬元，利息二十一萬元未還；本金隨時可以還
    ，利息一般是我還錢的時候計算利息（詳原審卷第一一三頁
    ）；3.於原審復供稱：因公務員需避嫌，我不會用劃撥的（
    指支付利息），都是向台銀買票據支付或給現金（詳原審卷
    第二一八頁）。4.於本院前審供稱：有還甲○○十幾次錢（
    詳本院上更一卷第七四至七五頁）。又被告甲○○於八十五
    年三月間交予乙○○之一紙面額一千五百萬元之押標金匯款
    支票（見偵字第二二四三八號卷第五三頁），其正面載憑票
    祈付「台灣省公路局第一區工程處」，背面則有「退還押標
    金」及「台灣省公路局第一區工程處支票背書章」等字樣，
    此有匯款支票可考（見偵字第二二四三八號卷第四一頁）。
  (三)王祖昌、林萬益亦有向被告甲○○借款週轉，此亦據王祖昌
    、林萬益二人分別於偵查中供述在卷（詳偵字第二二四三八
    號卷第一四七頁反面）。
  (四)證人魏玉娟即乙○○之妻在原審證稱：會計帳冊上記載「利
    息支出」是指支付甲○○借款利息，還金先生是指還甲○○
    本金，「金太太二三○萬」是因甲○○當時說這筆錢可以長
    期借貸，為了區別其他的借款，特別標示。這筆錢利息是一
    次支付，在八十二年四月二日至十二月三十一日一次支付利
    息三十一萬零五百元，在會計帳冊上其他的利息支出，是支
    付其他借款；會計帳冊第七頁記載「利息支出金先生一八○
    ○萬七／六－七／三一」是指支付甲○○八十四年七月六日
    至三十一日一千八百萬元借款的利息；會計帳冊上第八頁五
    十二萬二千九百四十六元是本金，利息是十一萬五千元；會
    計帳冊上第九頁三百二十一萬零五百一十四元全部是本金；
    八十五年、八十六年這二年因財務困難沒有支付利息；八十
    二年四月二日開始借款，第一筆就是該二百三十萬元的那一
    筆；利息一分二至一分五，我付給甲○○的利息就是會計帳
    冊上所記載的金額；此外活期儲蓄存款存摺是吳民美的帳戶
    ，在八十四年十一月二十一日有代收票款十一萬五千元，這
    筆款項是支付向甲○○二百三十萬元以外的借款的利息等語
    （詳原審卷第三八一頁至第三八三頁、第四一六頁），並有
    魏玉娟提出之永謙公司會計帳冊（見原審卷第三四二至三五
    一頁）、支付利息之票據（見原審卷第二五六至二六七頁）
    在卷可憑。又依會計帳冊上所載，被告乙○○支付甲○○前
    開押標金之利息，分別有：八十三年一月支付五萬零六百元
    、八十三年三月支付四萬六千九百五十元、八十三年五月支
    付八萬二千八百六十元、八十三年六月支付二筆分別為八萬
    元、十二萬九千七百五十元、八十四年五月支付十二萬元、
    八十四年七月支付二十二萬五千元、八十四年十月支付十一
    萬五千元，共計八十五萬零一百六十元（詳原審卷第三四二
    至三五一頁）。另吳民美即為被告甲○○之妻，已為被告甲
    ○○所承認，被告乙○○於八十四年十一月十三日所簽發之
    十一萬五千元支票，確在被告甲○○之妻吳民美帳戶內提示
    無誤，此有支票一紙及背面背書可證（見原審卷第二六六頁
    ）。
  (五)被告甲○○共計挪用三千三百二十五萬五千九百十五元，除
    分別於八十六年九月八日、九月十三日、十二月二十六日，
    各清償一工處五百萬元、三百六十萬元、一百五十一萬九千
    九百十元，共計一千零十一萬九千九百十元（即清償轉借予
    王祖昌、林萬益部分），嗣尚欠二千三百十三萬六千零五元
    ，甲○○乃於八十六年十月十八日出具切結書，將其對永謙
    公司之債權二千三百十三萬六千零五元轉讓予一工處，經一
    工處及永謙公司承認該切結書之約定而發生債權讓與之效力
    ，嗣於八十八年十二月二十四日一工處與永謙公司」約定將
    工程款用於抵銷被告甲○○所餘全部債務，一工處對被告甲
    ○○已無債權存在，此業經另案民事判決確定，此有臺灣高
    等法院花蓮分院九十二年度重上更(一)字第一號、最高法院九
    十五年度台上字第一六七號民事判決在卷可參（見本院卷第
    二一０至二三七頁、二六三至二六五頁）。
  (六)綜上，依被告甲○○於調查站及偵審中之供述，並參酌乙○
    ○、王祖昌、林萬益之證述暨上開公庫存款差額解釋表、台
    灣銀行公庫存款戶對帳單、公庫送款回單、現金出納備查簿
    、工程保證／押標金收據、押標金支票及寶祥營造因得標而
    繳交之上海商業銀行匯款支票、承諾書等影本，可見被告甲
    ○○確有在前揭時地挪用廠商繳交之工程保證金支票，借予
    乙○○、王祖昌、林萬益週轉使用，被告甲○○並有於公文
    書上，為不實之登載。再依被告甲○○上揭供述，並參諸被
    告甲○○於八十五年三月間交付被告乙○○上開面額一千五
    百萬元之押標金匯款支票，正面載憑票祈付「台灣省公路局
    第一區工程處」，背面則有「退還押標金」及「台灣省公路
    局第一區工程處支票背書章」等字樣，足徵被告乙○○應知
    悉被告甲○○所交付供其週轉用之支票，係他廠商之押標金
    支票。又依被告乙○○上揭供述有支付利息，利息是以月利
    一分二計算，並參以證人魏玉娟之證述暨上揭會計帳冊有關
    利息支出之記載，以及被告甲○○之妻吳民美之活期儲蓄存
    款存摺有代收票款等情，顯見被告甲○○將廠商之押標金支
    票借予被告乙○○週轉使用時，被告乙○○確有支付利息。
    另依上揭會計帳冊所載，被告乙○○支付甲○○前開挪用押
    標金之利息，共計八十五萬零一百六十元，則被告甲○○受
    有前開金額之利息，足堪認定。復依證人魏玉娟上揭證詞並
    觀上揭會計帳冊之記載，顯見有關被告乙○○支付甲○○之
    利息，其中私人款項二百三十萬元部分係長期借用，利息係
    一年支付一次，其餘借款則短期借用，利息逐月支付，並分
    別記帳，準此益徵被告乙○○就其向被告甲○○所借供週轉
    之支票或款項，除其中二百三十萬元係私人之款項，其餘則
    屬廠商所提供之押標金支票之公款乙節，應係知情無訛。再
    依被告乙○○於原審所稱：大約借夠三千萬元，並斟之被告
    甲○○所供其交付被告乙○○週轉之款，其中有二百三十萬
    元是私人的錢，由此顯見被告甲○○先後交付予被告乙○○
    之保證金支票總額約二千七百七十萬元，因被告乙○○有清
    償部分款項，故於案發時尚欠二千三百十三萬六千零五元。
    又依被告甲○○、乙○○所供所挪用之款項已全部清償，並
    參酌上揭另案民事判決，可見被告甲○○所挪用之款項，現
    確已全部清償。
  (七)至於被告乙○○於原審提出支付被告甲○○利息明細表一紙
    （見原審卷第二四五頁），其上記載用以支付被告甲○○利
    息之支票號碼，而經原審向台新銀行桃園分行查明支票提示
    人為何人，查得提示人有乙○○本人或張榮富等人（詳原審
    卷第二五六至二六七頁），非被告甲○○或被告妻吳民美部
    分，惟按被告乙○○自調查局及原審一再供述：利息是以現
    金方式支付等語，顯見被告乙○○於公司帳冊上先記載開立
    支票支付利息以能釐清公帳支出，然卻將開立之大多數支票
    先行轉換成現金，再交付予被告甲○○用以支付利息，從而
    被告甲○○領到的利息即為現金，而非被告乙○○簽發之支
    票，此與避免在自己帳戶內提示支票以免有刑事犯罪證據留
    下之常情無違，自難以此即認證人魏玉娟所述為不實在，附
    此敘明。
  (八)又本案係一工處政風主任陪同被告甲○○到台北縣調查站自
    首一事，已據調查員林振光於本院前審結證明確（詳上更一
    卷第三四頁），從而被告甲○○確屬自首無誤（一工處政風
    人員並非偵查犯罪職務之公務員，被告甲○○並非向一工處
    政風室自首，附此敘明），惟被告乙○○部分，係因為被告
    甲○○於台北縣調查站之供述而於八十六年十月三日被約談
    到案，除據證人林振光於本院前審證述在卷外，並有調查筆
    錄一份附卷可證（詳偵字第二二四三八號卷第三六頁），是
    被告乙○○並無自首之情形，但被告乙○○於調查站既供承
    有向被告甲○○借用現金及廠商作為押標金之支票，並有支
    付被告甲○○利息，由此可見被告乙○○於調查站顯已就
    本件圖利罪構成要件之犯罪事實為供述，是其供述，應符合
    自白要件，併予說明。
  (九)綜上所述，被告甲○○、乙○○之上開犯行，均事證明確，
    自皆應依法論科。
二、按被告甲○○對其依據職務上收取之保證金支票，挪借乙○
    ○賺取不法利息之利益，並使乙○○取得週轉資金之不法利
    益，核被告甲○○、乙○○所為，係犯貪污治罪條例第六條
    第一項第四款之直接圖利罪；又被告甲○○挪用押標金供王
    祖昌、林萬益無息週轉使用部分，雖王祖昌、林萬益二人因
    不知渠所借用之款項為公款而不構成犯罪，但被告甲○○仍
    應構成使王祖昌、林萬益取得週轉資金之不法利益之圖利罪
    ，是被告甲○○此部分，亦應構成貪污治罪條例第六條第一
    項第四款之直接圖利罪。另被告甲○○於其業務上所掌管之
    公文書為不實之登載，係犯刑法第二百十三條之公文書登載
    不實罪。被告乙○○雖非公務員，惟依貪污治罪條例第三條
    之規定，被告乙○○既知悉甲○○所借予之款項係利用主管
    事務之機會，挪用職務上經手之保證金，仍與甲○○共同直
    接圖得甲○○自己之不法利息利益及圖其自己資金週轉之不
    法利益，其與被告甲○○就圖利罪部分，顯有犯意聯絡及行
    為分擔，仍應依貪污治罪條例第六條第一項第四款之直接圖
    利罪處斷。被告行為後，貪污治罪條例第六條業於九十年十
    一月七日修正公布，並於同年月九日生效施行，有關該條款
    修正為：「對於主管或監督之事務，明知違背法令，直接或
    間接圖自己或其他私人不法利益，因而獲得利益者」，與修
    法前：「對於主管或監督之事務，直接或間接圖私人之不法
    利益者」兩相比較，雖法定刑相同，惟新法之構成要件較舊
    法為嚴格，應以新法有利於被告，依刑法第二條第一項前段
    從新原則，應適用修正後之新法。被告甲○○先後多次圖利
    及公文書登載不實之犯行，被告乙○○先後多次圖利之犯行
    ，時間緊接，所犯罪名及構成要件均屬相同，顯係基於概括
    犯意為之，應依連續犯之規定各以一罪論。被告甲○○於所
    掌管之公文書為不實之登載，其目的即在掩飾挪借款項之行
    為，所犯兩罪間，有方法結果之牽連關係，依刑法第五十五
    條之規定，應從較重之圖利罪論斷。被告甲○○圖利王祖昌
    、林萬益部分，暨為掩飾此部分挪借款項之行為，亦於其職
    務上掌管之公文書為不實之登載，此部分雖未據檢察官提起
    公訴，惟此部分與起訴之圖利罪、偽造文書罪部分，具有連
    續犯之裁判上一罪關係，是此部分自為起訴效力所及，本院
    就此部分自得一併審理，附此敘明。被告甲○○並未繳交利
    息利益，故未符合該條例第八條第一項規定減輕其刑或免除
    其刑之規定，但被告甲○○係自首犯罪，仍應依刑法第六十
    二條之規定減輕其刑。被告乙○○於偵查中自白大部分犯行
    ，並自動繳交全部挪用之資金二千三百一十三萬六千零五元
    ，爰依同條例第八條第二項前段，減輕其刑。被告甲○○因
    為幫朋友解決資金調度之急，且一時貪念而收取利息，被告
    乙○○因公司亟需資金週轉，情急下向被告甲○○借用上揭
    資金，但被告甲○○、乙○○嗣後均已全部清償所挪用之資
    金，足徵被告二人之惡性不重，是被告甲○○、乙○○之犯
    行，若仍科以法定最低度刑，仍有情輕法重之情狀，是被告
    二人之犯罪，情堪憫恕，爰依刑法五十九規定，再減輕渠等
    之刑。
三、原審據以論科，固非無見，惟(一)原審未就被告甲○○圖利王
    祖昌、林萬益部分併予論處，自有未洽；(二)被告甲○○既未
    繳交利息所得，自不符合貪污治罪條例第八條第一項減輕其
    刑之規定，原審就被告甲○○部分依該條例第八條第一項規
    定減輕其刑，亦有未合；(三)被告乙○○所挪用之押標金已因
    抵銷而全部清償，原審對此漏未論及，亦有欠合。被告甲○
    ○上訴意旨請求免刑之判決；被告乙○○上訴意旨否認犯罪
    ，雖均無理由，然原判決既有前述可議之處，自無可維持，
    應由本院予以撤銷改判。爰審酌被告二人犯罪動機、目的在
    挪用甲○○職務上持有其他廠商之押標金支票以供乙○○等
    人週轉，其挪用之金額，犯罪時間連續甚久，然犯罪後已自
    動繳交全部挪用之財物及犯罪後坦承犯行之態度等一切情狀
    ，分別量處如主文第二項、第三項所示之刑，並各宣告褫奪
    公權肆年。被告甲○○因犯本罪而獲有八十五萬零一百六十
    元之不法利息利益，應予追繳沒收，如全部或一部無法追繳
    時，應以其財產抵償之。
據上論斷，應依刑事訴訟法第三百六十九條第一項前段、第三百
六十四條、第二百九十九條第一項前段，貪污治罪條例第二條前
段、第三條、修正後第六條第一項第四款、第八條第二項、第十
條第一項、第二項、第十七條，刑法第二條第一項前段、第十一
條前段、第二十八條、第五十六條、第二百十三條、第二百十六
條、第二百十條、第五十五條、第五十九條、第三十七條第二項
、第三十一條第一項、第六十二條前段，判決如主文。
本案經檢察官呂文忠、羅榮乾到庭執行職務。
中    華    民    國    95    年    6     月    7     日
                  刑事第十九庭  審判長法  官  宋  祺
                                      法  官  蔡明宏
                                      法  官  陳憲裕
以上正本證明與原本無異。
如不服本判決，應於收受送達後十日內向本院提出上訴書狀，其
未敘述上訴之理由者並得於提起上訴後十日內向本院補提理由書
（均須按他造當事人之人數附繕本）。
                                      書記官  劉育妃
中    華    民    國    95    年    6     月    13    日
附錄：本案論罪科刑法條全文
貪污治罪條例第六條第一項第四款：
有下列行為之一者，處 5 年以上有期徒刑，得併科新臺幣 3 千
萬元以下罰金：
一、意圖得利，抑留不發職務上應發之財物者。
二、募集款項或徵用土地、財物，從中舞弊者。
三、竊取或侵占職務上持有之非公用私有器材、財物者。
四、對於主管或監督之事務，明知違背法令，直接或間接圖自己
    或其他私人不法利益，因而獲得利益者。
五、對於非主管或監督之事務，明知違背法令，利用職權機會或
    身分圖自己或其他私人不法利益，因而獲得利益者。
前項第 1 款至第 3 款之未遂犯罰之。
刑法第二百一十三條：
公務員明知為不實之事項，而登載於職務上所掌之公文書，足以
生損害於公眾或他人者，處 1 年以上 7 年以下有期徒刑。


司法院資訊處製作；財團法人民間司法改革基金會備份。
